【裁判字號】    98,訴,772
【裁判日期】    990415
【裁判案由】    侵權行為損害賠償
【裁判全文】
臺灣高雄地方法院民事判決               98年度訴字第772號
原      告  庚○○
訴訟代理人  己○○○
被      告  甲○○
訴訟代理人  戊○○
被      告  丁○○
訴訟代理人  乙○○
            丙○○○
上列當事人間請求侵權行為損害賠償事件，本院於民國99年3 月
31日言詞辯論終結，判決如下：
    主  文
被告甲○○應給付原告新台幣壹佰陸拾壹萬肆仟貳佰陸拾貳元及
自民國九十七年十月二十五日起至清償日止，按週年利率百分之
五計算之利息。
原告其餘之訴駁回。
訴訟費用由被告甲○○負擔十分之九，餘由原告負擔。
本判決第一項於原告以新台幣伍拾萬捌仟零捌拾柒元供擔保後
，得假執行；被告甲○○如以新台幣壹佰陸拾壹萬肆仟貳佰陸拾
貳元為原告預供擔保後，得免為假執行。
原告其餘假執行之聲請駁回。
    事實及理由
一、原告主張：原告於民國95年9 月14日23時25分許，駕駛車牌
    號碼ZY-4726 號自用小客車（下稱A 車）行經國道一號高速
    公路北上364.8 公里路段時，正逢塞車而走走停停，適有被
    告丁○○駕駛車牌號碼YN-7942 號自用小客車（下稱B 車）
    接續行駛於原告後方，被告甲○○駕駛車牌號碼R4-6689 號
    自用小客車（下稱C 車）接續行駛於被告丁○○後方。詎被
    告甲○○駕駛C 車疏未注意車前狀況，且未保持安全距離，
    不慎追撞被告丁○○所駕駛之B 車，被告丁○○亦因疏未注
    意車前狀況及保持安全距離，撞及原告所駕駛之A 車（下稱
    系爭交通事故），致原告受有外傷行性頸椎第3-4 節及第5-
    6 節頸椎損傷椎間盤突出併神經根病變之傷害（下稱系爭傷
    害）。被告共同侵害原告之權利，原告得請求被告連帶賠償
    ：(1)醫療費用新台幣（下同）200,000 元。(2)勞動能力減損
    百分之69.21 之損失3,145,345 元。(3)精神慰撫金200,000
    元。合計3,545,345 元，原告僅請求1,700,000 元。為此依
    民法第184 條、第185 條、第191 條之2 、第193 條、第19
    5 條之規定，提起本訴，並聲明：(1)被告應連帶給付原告1,
    700,000 元及自起訴狀繕本送達之翌日（即97年10月25日）
    起至清償日止，按週年利率百分之5 計算之利息。(2)願供擔
    保，請准宣告假執行。
二、被告答辯：
  (一)被告丁○○以：被告丁○○駕駛B 車在靜止狀態下，遭被告
    甲○○駕駛C 車追撞而撞及前方車輛，被告丁○○對系爭交
    通事故之發生並無過失。該前方車輛之駕駛人未等候警員到
    場處理即自行離去，原告應證明其為該前方車輛之駕駛人。
    縱原告係該前方車輛之駕駛人，因被告丁○○就系爭交通事
    故之發生，並無過失，自無需負損害賠償責任等語，資為抗
    辯。並聲明：原告之訴駁回。
  (二)被告甲○○以：當天有塞車，其駕駛C 車撞到被告丁○○駕
    駛之B 車，當時B 車是靜止狀態，B 車又撞及前1 部自用小
    客車，不確定原告是否為該車的駕駛人，當時該車幾乎沒有
    損傷，小小的碰撞，駕駛人應該不會受傷等語為辯，並聲明
    ：原告之訴駁回。
三、兩造不爭執事實：
  (一)被告甲○○於95年9 月14日23時25分許，駕駛車牌號碼R4-6
    689 號自用小客車，行經國道一號高速公路北上364.8 公里
    路段時，追撞其前方由被告丁○○駕駛之車牌號碼YN-7942
    號自用小客車，被告丁○○再追撞其前方之自用小客車。經
    警到場處理，並對被告甲○○施以酒精濃度測試，被告甲○
    ○之呼氣酒精濃度為0.74MG/L。
  (二)原告並未領取強制汽車責任保險理賠金。
四、本件爭點：
  (一)原告是否因系爭交通事故受有系爭傷害？
  (二)原告請求被告丁○○、甲○○就其因系爭交通事故所受傷害
    負共同侵權行為之損害賠償責任，有無理由？
  (三)原告得請求之損害賠償金額為何？
五、得心證理由：
  (一)原告是否因系爭交通事故受有系爭傷害？
    1.原告主張其於前揭時地駕駛A 車，被告丁○○駕駛B 車接
      續行駛於原告後方、被告甲○○駕駛C 車接續行駛於被告
      丁○○後方，被告甲○○駕駛C 車追撞被告丁○○所駕駛
      之B 車，被告丁○○駕駛B 車向前追撞原告駕駛之A 車，
      原告因此受有系爭傷害等情，被告均否認之，並以前揭情
      詞為辯。
    2.經查：
      (1)被告甲○○、丁○○均不否認於前揭時地，因被告甲○
        ○駕駛C 車追撞被告丁○○駕駛之B 車，B 車又撞及前
        1 部自用小客車之事實。被告甲○○陳稱：系爭交通事
        故發生後，遭B 車追撞的自用小客車駕駛人有下車走動
        至C 車旁邊，該車幾乎沒有損傷，所以其留下名片給該
        車駕駛人，駕駛人是男性，隔天下午其接獲原告母親來
        電表示原告已經住院等語，核與原告所陳：其有下車查
        看車輛的受損情形，被告甲○○交付名片1 紙等語相符
        。衡情，原告與被告甲○○原不相識，原告若非遭B 車
        追撞之自用小客車駕駛人，應無可能取得被告甲○○之
        名片，甚至在系爭交通事故發生隔天，由原告母親打電
        話向被告甲○○表示受傷乙事等情。原告主張其駕駛A
        車於前揭時地，遭B 車追撞，應屬可採。
      (2)系爭交通事故發生後，原告於95年9 月15日12時32分至
        長庚醫療財團法人高雄長庚紀念醫院（下稱長庚醫院）
        急診，初經診斷有第3-4 節、第4-5 節、第5-6 節頸椎
        椎間板突出，業據原告提出診斷證明書為憑（本院卷第
        27頁），原告就診時間，與系爭交通事故發生時間相近
        ，且參諸長庚醫院財團法人高雄長庚紀念醫院（下稱長
        庚醫院）98年9 月11日98長庚院高字第881524號函、99
        年2 月24日99長庚院高字第912076號函稱：原告原先有
        一些退化性的頸椎病變，加上新的外傷，「舊傷」是指
        95年9 月15日急診前即存有之傷勢，「新傷」則指急診
        當時及其後所診斷之傷勢。就醫學而言，一般人駕駛汽
        車遭人駕車從後方追撞時，易致頸椎前、後劇烈擺動而
        產生臨床所稱之頸椎皮鞭傷害（Whiplash injury of
        neck），此係有可能造成原告如95年9 月15日於該院急
        診診斷之病症，尤其原本罹有頸椎退化性疾病之病患更
        容易發生等語（本院卷第120 、181 頁）。原告駕駛A
        車遭B 車碰撞之事實，乃兩造所不爭執，A 車遭碰撞後
        縱無外觀上之重大損害，然A 車遭撞擊時，確實有物理
        作用力可致駕駛A 車之原告不及防的情況下，頸椎前後
        擺動，加上原告本身頸椎之疾病，原告主張其因系爭交
        通事故受有傷害，核非無據，應屬可採。
  (二)原告請求被告丁○○、甲○○就其因系爭交通事故所受傷害
    負共同侵權行為之損害賠償責任，有無理由？
    1.按因故意或過失，不法侵害他人之權利者，負損害賠償責
      任；數人共同不法侵害他人之權利者，連帶負損害賠償責
      任，民法第184 條第1 項前段、第185 條第1 項前段分別
      定有明文。又按汽車、機車或其他非依軌道行駛之動力車
      輛，在使用中加損害於他人者，駕駛人應賠償因此所生之
      損害。但於防止損害之發生，已盡相當之注意者，不在此
      限，民法第191 條之2 亦有明定。民法第191 條之2 之立
      法理由係因近代交通發達，而因動力車輛肇事致損害人之
      身體或財產者，日見增多，乃增定本條，凡動力車輛在使
      用中加損害於他人者，駕駛人即應賠償因此所生之損害。
      亦即以舉證責任倒置之方式，由法律推定駕駛人侵害他人
      之行為係出於過失，倘駕駛人欲主張免責事由，則須證明
      其對於防止損害之發生，已盡相當之注意，積極為防止損
      害之發生而有所作為，仍不免發生損害。準此，原告依民
      法第191 條之2 規定，請求動力車輛之駕駛人即被告賠償
      損害時，僅須證明其損害係因被告使用動力車輛時，侵害
      其權利，亦即損害之發生與被告使用動力車輛之間有因果
      關係即可，至被告於交通事故之發生，是否有過失，則不
      待原告舉證。被告則需證明其對於損害之發生，已盡相當
      之注意，積極為防止損害之發生而有所作為，仍不免發生
      損害，始得免責。
    2.被告甲○○於95年9 月14日23時25分許，駕駛C 車，行經
      國道一號高速公路北上364.8 公里路段時，追撞其前方由
      被告丁○○駕駛之B 車，被告丁○○因而撞擊其前方由原
      告駕駛之A 車，原告因此而受有傷害，已如前所述。依上
      開說明，原告已證明其所受損害與被告駕駛動力車輛之間
      有因果關係，應推定被告就系爭交通事故之發生有過失。
      被告甲○○對於其就損害之發生，已盡相當之注意，積極
      為防止損害之發生而有所作為，仍不免發生損害等事實，
      並未舉證，自不得免責。
    3.被告丁○○辯稱：當時路況是塞車狀態，其在靜止狀態下
      遭被告甲○○駕車追撞等語，核與被告甲○○所陳相符（
      本院卷第185 頁）。原告對於系爭交通事故發生當時路況
      係塞車狀態乙節，並不爭執，被告甲○○駕駛C 車追撞被
      告丁○○駕駛之B 車，B 車遭撞擊時之情形，被告甲○○
      應較瞭解，況且，原告主張被告甲○○與丁○○應負共同
      侵權之連帶損害賠償責任，被告甲○○應無故意為有利被
      告丁○○之陳述，而增加自己負擔多數損害賠償責任風險
      之理。被告甲○○此部分陳述，應屬可採。被告丁○○駕
      駛B 車，係在靜止狀態下遭被告甲○○駕駛A 車追撞，應
      可認定。丁○○於靜止狀態下遭被告甲○○駕車追撞，因
      物理力學之推力而向前撞及原告駕駛之車輛，實無從預先
      加以防範，難謂其就車禍之發生有何過失。
    4.綜上，原告請求被告甲○○負侵權行為損害賠償責任，為
      有理由；請求被告丁○○負侵權行為損害賠償責任，並無
      理由。
  (三)原告得請求之損害賠償金額為何？
    按不法侵害他人之身體或健康者，對於被害人因此喪失或減
    少勞動能力或增加生活上之需要時，應負損害賠償責任；不
    法侵害他人之身體、健康、名譽、自由、信用、隱私、貞操
    ，或不法侵害其他人格法益而情節重大者，被害人雖非財產
    上之損害，亦得請求賠償相當之金額，民法第193 條第1 項
    、第195 條第1 項前段分別定有明文。被告就系爭交通事故
    之發生應負損害賠償責任，已如前述。茲就原告各項請求是
    否准許，分述如後：
    1.醫藥費：原告主張其因系爭交通事故支出醫療費用200,
      000 元，並提出醫療費用收據為憑（本院卷第62至66頁）
      ，然經核對原告提出之醫療費用收據，原告支出之金額僅
      有87,413元，原告就其餘金額並未舉證證明，被告亦否認
      之。原告僅得請求醫療費用87,413元，逾此範圍之請求，
      並無理由。
    2.減少勞動能力之損失：
      (1)按不法侵害他人之身體或健康者，應賠償被害人因此喪
        失或減少勞動能力之損害，此為民法第193 條第1 項所
        明定。又被害人身體或健康遭受損害，致喪失或減少勞
        動能力，其本身即為損害，並不限於實際所得之損失，
        至於個人實際所得額，僅得作為評價勞動能力損害程度
        而已，不得因薪資或收入未減少即謂無損害，故所謂減
        少及殘存勞動能力之價值，應以其能力在通常情形下可
        能取得之收入為標準，其金額應就被害人受侵害前之身
        體健康狀態、教育程度、專門技能、社會經驗等方面酌
        定之，不能以一時一地之工作收入為準（最高法院61年
        台上字第1987號、92年度台上字第439 號、63年台上字
        第1394號判決參照）。
      (2)原告主張其因系爭交通事故受有傷害，係屬成構脊柱遺
        存顯著畸形或顯著運動障害，為第7 級殘廢，喪失勞動
        能力百分之69.21 等情，惟被告否認之。原告此部分主
        張，並未舉證證明之，尚難遽採。參諸長庚醫院98年4
        月20日98長庚院高字第833161號函稱：依原告於97年2
        月26日進行頸椎椎間盤突出手術，術後頸椎酸痛已有改
        善，惟無法維持過度前曲姿勢，依其狀況評估，待頸椎
        穩定約需2 年左右，功能則可回復達百分之50以上，原
        告自車禍受傷後，勞動能力減損約為百分之30至50左右
        ，且應避免為同一姿勢過久等語（本院卷第70頁）。本
        院審酌原告於受傷後、進行手術均至長庚醫院就診，該
        院對於原告之受傷、復原減少勞動能力情形之意見，應
        較符真實而值採信，另考量原告受傷時年紀尚輕，體能
        狀況較佳，據此認定，原告減少勞動能力之比例，為百
        分之30。
      (3)原告主張以起訴時（97年9 月10日）起至65歲強制退休
        為止、共39年又11月（共479 月）、每月17,280元之標
        準，計算勞動能力減少之損害，被告並不爭執（本院卷
        第166 頁）。是以，原告因系爭交通事故勞動能力減損
        之損失，每月為5,184 元（17,280×30% ＝5,184 ），
        自起訴時起至原告65歲為止，共39年又11月（共479 月
        ），再依霍夫曼計算法扣除中間利息（以法定利率5%計
        算中間利息），原告總計可請求勞動能力減少之損害為
        1,366,849 元【（第一個月不扣除中間利息），計算式
        為：[5,184×26 3.00000000 （此為479 月之霍夫曼係
        數）]=1,366,849 （小數點以下四捨五入）】。
    4.精神慰撫金：
      原告因系爭交通事故受有外傷行性頸椎第3-4 節及第5-6
      節頸椎損傷椎間盤突出併神經根病變之傷害，已如前述。
      衡情，原告自會因其身體受有傷害而有精神上之痛苦，原
      告主張其因受傷而有非財產上損害，應有理由。按精神慰
      撫金之酌定，除原告所受之傷害程度外，尚應審酌兩造之
      身份地位、學識經歷、財產狀況及原告痛苦程度等節以定
      之。查原告係高職畢業，現為職業軍人，每月薪資收入約
      29,000元，名下有汽車1 部，被告甲○○係專科肄業，擔
      任家電公司業務人員，每月薪資收入約30,000元，97年度
      所得531,630 元，名下有汽車1 部、投資1 筆，財產總額
      3,340 元，業據兩造陳明在卷，並有稅務電子閘門財產所
      得調件明細表附卷可稽（本院卷第190 、191 頁），本院
      復斟酌原告因此事故受傷、住院、手術及復原情形，認原
      告請求之精神慰撫金以160,000 元為適當，逾此範圍之請
      求尚屬無據。
    5.綜上，原告得請求被告甲○○賠償之金額為醫療費用87,4
      13元、勞動能力減少之損失1,366,849 、精神慰撫金160,
      000 元，合計為1,614,262 元，逾此範圍之請求，不應准
      許。
六、綜上所述，原告依民法第184 條第1 項前段、第191 條之2
    本文、第193 條第1 項、第195 條第1 項前段之規定，請求
    被告甲○○給付1,614,262 元及自97年10月25日起至清償日
    止，按週年利率百分之5 計算之利息，為有理由，應予准許
    。逾此範圍之請求，則無理由，應予駁回。
七、原告陳明願供擔保，請准宣告假執行，經核尚無不合，爰酌
    定相當擔保金額准許之；被告未聲請供擔保免為假執行，爰
    依職權定相當擔保金額，宣告之。至於原告敗訴部分，其假
    執行之聲請即失所附麗，併予駁回之。
八、據上論結，本件原告之訴為一部有理由，一部無理由，依民
    事訴訟法第79條、第390 條第2 項、第392 條第2 項，判決
    如主文。
中    華    民    國    99    年    4     月    15    日
                  民事第三庭    法  官  陳宛榆
正本係照原本作成。
如不服本判決，應於送達後20日內，向本院提出上訴狀並表明上
訴理由，如於本判決宣示後送達前提起上訴者，應於判決送達後
10日內補提上訴理由書（須附繕本）。
中    華    民    國    99    年    4     月    15    日
                                書記官  周耿瑩

司法院資訊處製作；財團法人民間司法改革基金會備份。
